【裁判字號】    90,自,288
【裁判日期】    900626
【裁判案由】    詐欺
【裁判全文】
臺灣高雄地方法院刑事裁定                            九十年度自字第二八八號
    自  訴  人  甲○○
右列被告因詐欺案件，經自訴人提起自訴，本院裁定如左：
    主  文
自訴駁回。
    理  由
一、按法院或受命法官於自訴案件第一次審判期日前訊問及調查結果，如認為案件有
    刑事訴訟法第二百五十二條至第二百五十四條之情形者，得以裁定駁回其自訴，
    同法第三百二十六條第三項定有明文。
二、本件自訴意旨略稱：被告於民國九十年二月八日以賒購方式向自訴購買新台幣（
    下同）七萬五千六百六十元之電話卡，被告且於當允諾一個月內付清，惟至三月
    八日即一月滿後，仍未付款，經自訴人催討後始於九十年三月十三日付一萬四千
    元，餘六萬一千六百六十元未付，事後被告才透露其已將所出售電話卡之價款，
    至菲律賓，經查被告且於近日向他人借款但並未將所借之錢返還，反而將所借
    之錢回其本國菲律賓，被告因其菲律賓家人需錢，所以乃企圖向自訴人騙得卡
    片，然後出售得款不還，因認被告涉犯刑法第三百三十九條第一項之詐欺取財罪
    嫌云云。
三、按刑法第三百三十九條第一項詐欺罪之成立，以意圖為自己或第三人不法所有，
    以詐術使人將本人或第三人之物交付為要件。所謂以詐術使人交付，必須被詐欺
    人因其詐術而陷於錯誤，若其所用方法，不能認為詐術亦不致使人陷於錯誤，即
    不構成犯罪，最高法院四十六年臺上字第二六０號著有判例。本件自訴人認被告
    涉有詐欺罪嫌，無非以被告向其購買電話卡後，未完全清償價款為其主要論據，
    訊據被告則堅決否認有何詐欺之意圖，辯稱：伊是向自訴人買電話卡再轉賣給其
    他外勞，伊也有付款給自訴人，因為賣給其他外勞被騙，且公司景氣不好停工，
    所以無法再付其餘款項，伊想留下來工作，但是公司不讓伊留，伊沒有詐欺之意
    思等語。經查，被告曾二次向自訴人購買電話卡，第一次購買七萬元，第二次購
    買三萬六千元，而第二次購買的錢業已償還，第一次之價金則償還一萬四千元等
    情，業據被告提出收據、購貨單及本票等為證，自訴人亦承認有此事實，則被告
    如於第一次購買電話卡時，即具不法所有之意思，當無在得手後尚清償價款一萬
    四千元之理，且被告第二次向自訴人所購買之電話卡亦全數付清，實難認被告於
    購買電話卡之初，即具不法所有之意思。次查，被告為一外籍勞工，伊向自訴人
    購買大量之電話卡轉賣其他外勞，此當為自訴人所知情，而自訴人於被告第一次
    購貨後未全數繳清之情形下，又願意再出售第二次電話卡予被告，係基於營利及
    買賣均有保證人之緣故，此為自訴人所不否認，被告顯然亦無施用任何詐術，亦
    與詐欺罪之構成要件不符。第查，自訴人指稱被告將販賣電話卡及向他人所借之
    錢回菲律賓云云，並無何證據可資佐證，其此部分之指述，無可採信。末查，
    民事債務當事人間，若有未依債務本旨履行給付之情形，在一般社會經驗而言，
    原因非一，其因不可歸責之事由無法給付、或因合法得對抗他造主張抗辯而拒絕
    給付、甚至債之關係成立後始行惡意遲延給付等皆有可能，非必出於自始無意給
    付之詐欺犯罪一端；且經濟其為本身原寓有不同程度之不確定性或交易風險，交
    易雙方本應自行估量其主、客觀情事，考量對方之資格、能力、信用及交易內容
    之投資報酬率、資金風險等等因素，是自難單以當事人一方有無法依約履行之情
    形，即推定自始有詐欺取財之犯意。
四、綜上所述，自訴人指訴被告涉犯刑法詐欺罪嫌，並無任何積極證據可資佐證，被
    告犯罪嫌疑應屬不足，應依首開法條之規定，駁回本件自訴。
據上論結，依刑事訴訟法第三百二十六條第三項、第二百五十二條第十款，裁定如主
文。
中      華      民      國      九十      年      六    月    二十六    日
                                  臺灣高雄地方法院刑事庭
                                      法  官    吳  宏  榮
右正本證明與原本無異。
如不服本裁定，應於裁定送達後五日內，向本院提出抗告狀。
                                      書記官    呂  怜  勳
中      華      民      國      九十      年      六    月    二十六    日


司法院資訊處製作；財團法人民間司法改革基金會備份。
